臺灣桃園地方法院民事裁定　　　　　　100年度監宣字第153號
聲　請　人　黃士貞
　　　　　　黃婉貞
相　對　人　黃紹樵
關　係　人（即選定監護人）
　　　　　　黃婉貞
關　係　人（即指定會同開具財產清冊之人）
　　　　　　黃士貞
關　係　人（即相對人之子）
　　　　　　黃祖澤
　　　　　　黃祖慰
上列聲請人對於相對人黃紹樵聲請監護宣告事件，本院裁定如下
：
    主  文
宣告黃紹樵（男；民國○○年○ 月○○日生；國民身分證統一編號：
Ｚ000000000號）為受監護宣告人。
選定黃婉貞（女；民國○○年○ 月○○日生；國民身分證統一編號：
Ｚ000000000號）為受監護宣告人黃紹樵之監護人。
指定黃士貞（女；民國○○年○ 月○○日生；國民身分證統一編號：
Ｚ000000000號）為會同開具財產清冊之人。
聲請程序費用由受監護宣告人黃紹樵負擔。
    理  由
一、本件聲請意旨略以：聲請人黃婉貞、黃士貞為相對人黃紹樵
    之長女、次女，相對人於民國100 年4 月間因跌倒致蜘蛛網
    膜下出血，之後因卡痰出現呼吸衰竭而施行氣切術，於同年
    6 月9 日換氣切管時，不知何故導致目前現狀，已因此之精
    神障礙及心智缺陷，致不能為意思表示、受意思表示，且不
    能辨識其意思表示之效果，爰依民法第14條第1 項、民事訴
    訟法第597 條第1 項規定，聲請鈞院准予對相對人為監護宣
    告。並依民法第1111條規定指定聲請人黃婉貞為相對人之監
    護人暨指定另聲請人黃士貞為會同開具財產清冊之人，並提
    出戶籍謄本、診斷證明書等為證。
二、按「對於因精神障礙或其他心智缺陷，致不能為意思表示或
    受意思表示，或不能辨識其意思表示之效果者，法院得因本
    人、配偶、四親等內之親屬、最近一年有同居事實之其他親
    屬、檢察官、主管機關或社會福利機構之聲請，為監護之宣
    告」，民法第14條第1 項定有明文。
三、本件經本院於鑑定人長庚醫療財團法人林口長庚紀念醫院所
    屬精神鑑定醫師吳冠毅先生前訊問相對人結果，經點呼相對
    人姓名，相對人均無回應，相對人躺臥在床，氣切，插有鼻
    胃管等情；另經訊問鑑定人所屬精神鑑定醫師吳冠毅先生稱
    「相對人個案是有帕金森病史，今年四月因肺炎住院，即出
    現呼吸衰竭狀況，6 月因缺氧性腦病變導致認知功能及語言
    能力受損，生活無法自理，其餘詳如報告」等語（參見本院
    民國100 年9 月1 日訊問筆錄）】。而依鑑定人長庚醫療財
    團法人林口長庚紀念醫院就相對人之精神狀態所為之鑑定結
    果略稱：(1)、個案於鑑定當時意識不清，大多閉眼無視線接
    觸，對叫喚其名無明顯反應，注意力持續度差，語言理解及
    表達能力明顯缺損。(2)、躺臥在床，有氣切、鼻胃管與導尿
    管，無法自力移動身體，日常生活均無法自理，須靠專人照
    料。(3)、個案目前因缺氧性腦病變，致語言及認知功能嚴重
    受損，完全不能為意思表示、受意思表示或辨識其意思表示
    效果之能力等語，有該院民國100 年09月月26日（100 ）長
    庚院法字第1114號函暨所附精神鑑定報告書在卷可參。本院
    審酌於現場訊問時相對人之精神、心智反應等狀況並參酌鑑
    定人之上揭意見，認相對人目前之精神障礙與心智缺陷之程
    度，已無為意思表示或受意思表示或辨識意思表示之效果的
    能力，而符合受監護宣告之要件，爰依法宣告黃紹樵為應受
    監護宣告之人。
四、次按「受監護宣告之人應置監護人」、「法院為監護之宣告
    時，應依職權就配偶、四親等內之親屬、最近一年有同居事
    實之其他親屬、主管機關、社會福利機構或其他適當之人選
    定一人或數人為監護人，並同時指定會同開具財產清冊之人
    。法院為前項選定及指定前，得命主管機關或社會福利機構
    進行訪視，提出調查報告及建議。監護之聲請人或利害關係
    人亦得提出相關資料或證據，供法院斟酌」、「法院選定監
    護人時，應依受監護宣告之人之最佳利益，優先考量受監護
    宣告之人之意見，審酌一切情狀，並注意下列事項：一、受
    監護宣告之人之身心狀態與生活及財產狀況。二、受監護宣
    告之人與其配偶、子女或其他共同生活之人間之情感狀況。
    三、監護人之職業、經歷、意見及其與受監護宣告之人之利
    害關係。四、法人為監護人時，其事業之種類與內容，法人
    及其代表人與受監護宣告之人之利害關係」，民法第1110條
    、第1111條、第1111條之1 分別定有明文。
五、本件經本院函桃園縣政府委託之桃園縣社會工作師公會請派
    員進行訪視後，據其提出之評估建議略稱：聲請人黃士貞、
    黃婉貞分別為相對人之長女、次女，另有二兄弟，四人共同
    分擔相對人之醫療照護費用，依相對人受照顧情形良好、相
    對人之成年兒女之共識以及黃婉貞、黃士貞亦分別有擔任監
    護人、會同開具財產清冊人之意願等情，堪認黃婉貞、黃士
    貞俱無明顯不適任之消極原因等語，有該公會民國100 年08
    月08日桃姚字第100257號函暨所附監護宣告訪視報告附卷可
    參。
六、綜上所述，聲請人黃婉貞、黃士貞分別為受監護宣告人黃紹
    樵之次女、長女，亦由其等與另二兄弟共同照顧並處理受監
    護宣告人之相關事宜，且分別有意願擔任監護人及會同開具
    財產清冊之人，又均無不適或不宜擔任監護人的積、消極原
    因，是如由黃婉貞為受監護宣告人黃紹樵之監護人，應能符
    合受監護宣告人之最佳利益，爰依法選定黃婉貞為受監護宣
    告人黃紹樵之監護人；又另聲請人黃士貞既有意願且具扶養
    義務，由其來擔任會同開具財產清冊之人，應堪勝任，併依
    前揭規定指定黃士貞為會同開具財產清冊之人。
七、依民事訴訟法第604 條第1 項、第608 條第1 項，裁定如主
    文。
中    華    民    國   100    年    10    月    5     日
                        家事法庭法  官  鄭新後
上列正本證明與原本無異。
本裁定就對相對人之監護宣告部分不得抗告；另就其餘有關選定
監護人及指定會同開具財產清冊之人部分如有不服，應於本裁定
送達後10日內向本院提出抗告狀。
中    華    民    國   100    年    10    月    5     日
                                書記官  許家齡